臺灣彰化地方法院刑事判決　　　　　　　96年度重訴字第10號
公　訴　人　臺灣彰化地方法院檢察署檢察官
被　　　告　甲○○
　　　　　　　　　　　號
　　　　　　　　　　（現羈押於臺灣彰化看守所）
選任辯護人　楊錫楨律師
上列被告因違反毒品危害防制條例案件，經檢察官提起公訴（96
年度偵字第943號），本院判決如下：
    主  文
甲○○販賣第一級毒品，處有期徒刑拾玖年。扣案之第一級毒品
海洛因拾捌包（合計淨重貳佰肆拾肆點陸陸公克）及第二級毒品
甲基安非他命拾參包（合計總毛重貳佰柒拾玖點陸參公克），均
沒收銷燬之；扣案之帳簿貳本、夾鏈袋壹包及行動電話捌支（不
含ＳＩＭ卡），均沒收之；未扣案之販毒所得共新臺幣壹佰參拾
參萬參仟元沒收之，如全部或一部不能沒收時，以其財產抵償之
。
    事  實
一、甲○○明知海洛因及甲基安非他命業經毒品危害防制條例列
    為第一、二級毒品管制，不得非法持有、販賣，惟其為牟取
    暴利，竟基於販賣第一級毒品海洛因及第二級毒品甲基安非
    他命以營利之犯意，先向陳秀玲（由檢察官另案偵辦中）或
    綽號「蔣兄」之真實姓名、年籍不詳成年男子，以海洛因每
    錢約新臺幣（下同）25,000元、甲基安非他命每錢約8,000
    元之價格，販入為數不詳之海洛因及甲基安非他命後，再自
    95年8月間某日起至96年1月初某日止，使用門號0000000000
    號、0000000000號行動電話作為販毒之聯絡工具，而為下列
    販賣第一級毒品海洛因、第二級毒品甲基安非他命之行為：
（一）丙○○自95年8月間某日起，至同年11月初某日止，以其
      所使用之門號0000000000號、0000000000號、0000000000
      號或0000000000號等行動電話，撥打門號0000000000號或
      0000000000號行動電話與甲○○聯絡後，甲○○即明瞭丙○○係欲向其購買海洛因及甲基安非他命，俟雙方約定交
      易時間後，丙○○即帶同其女友乙○○，至甲○○位於彰
      化縣埔心鄉○○村○○路42號之住處，與甲○○完成毒品
      交易。甲○○即以上開方式，每次販賣價格為25,000元之
      海洛因及價格為15,000元之甲基安非他命予丙○○，先後
      共販賣30次。
（二）戊○○自95年10月中旬某日起，至96年1月初某日止，以
      其所使用之門號0000000000號行動電話，撥打門號000000
      0000號或0000000000號行動電話與甲○○聯絡，俟雙方約
      定欲購買之毒品數量及交易時間後，戊○○即前往彰化縣
      埔心鄉行政院衛生署彰化醫院，與甲○○完成毒品交易。
      甲○○即以此方式，先於95年10月中旬某日，販賣價格為
      27,000元之海洛因及價格為5,000元之甲基安非他命予戊○○，再於95年11月間某日及96年1月初某日，分別販賣
      價格為5,000元及10,000元之甲基安非他命予戊○○。
（三）丁○○自95年年底某日起，至96年1月初某日止，以其所
      使用之不詳門號行動電話，撥打門號0000000000號或0000
      000000號行動電話與甲○○聯絡，俟雙方約定欲購買之毒
      品數量及交易時間後，丁○○即至甲○○位於彰化縣埔心
      鄉○○村○○路42號之住處，與甲○○完成毒品交易。甲○○即以上開方式，先後3次販賣海洛因予丁○○，其中2
      次販賣價格為28,000元之海洛因，另外1次則販賣價格為
      30,000元之海洛因。
    嗣於96年1月18日17時35分許，由彰化縣警察局刑警大隊員
    警持搜索票至甲○○位於彰化縣埔心鄉○○村○○路42號之
    住處執行搜索，並當場扣得海洛因18包（驗前合計淨重244.
    76公克，驗後合計淨重244.66公克）、第二級毒品甲基安非
    他命13包（驗前合計總毛重279.75公克，驗後合計總毛重27
    9.63公克）、門號0000000000號、0000000000號SIM卡各1片
    及其所有犯本案所用之帳簿2本、夾鏈袋1包、行動電話8支
    等物。
二、案經彰化縣警察局移送臺灣彰化地方法院檢察署檢察官偵查
    起訴。
    理  由
一、本案下揭引用之供述證據及非供述證據，均經本院依法踐行
    調查證據程序，而公訴人、被告及選任辯護人均同意各該證
    據具有證據能力，且亦查無依法應排除其證據能力之情形，
    是後述所引用其他證據之證據能力均無疑義，合先敘明。
二、訊據被告甲○○對於上揭犯罪事實坦承不諱，核與證人丙○○、乙○○、戊○○及丁○○等人於警詢及偵查中證述之情
    節相符，且扣案之白色粉末18包及白色結晶物13包，分別送
    請法務部調查局及內政部警政署刑事警察局鑑定結果，白色
    粉末18包含有海洛因成份（其中17包合計淨重240.87公克，
    純度39.18％，純質淨重94.37公克；另1包淨重3.89公克，
    驗後餘3.79公克），白色結晶物13包，則均為甲基安非他命
    （驗前合計總毛重279.75公克，驗後合計總毛重279.63公克
    ），有法務部調查局96年2月9日調科壹字第09623010200號
    鑑定書、內政部警政署刑事警察局96年5月31日刑鑑字第09
    60072764號鑑定書各1紙在卷可稽，此外復有查獲現場照片
    15張附卷及門號0000000000號、0000000000號SIM卡各1片、
    帳簿2本、夾鏈袋1包、行動電話8支等物扣案可資佐證，足
    徵被告之自白與事實相符。再按販賣海洛因、甲基安非他命
    係違法行為，非可公然為之，亦無公定價格，且海洛因、甲
    基安非他命容易分裝並增減份量，而每次買賣之價量，可能
    隨時依雙方關係深淺、資力、需求量及對行情之認知、來源
    是否充裕、查緝是否嚴緊、購買者被查獲時供述購買對象之
    可能風險之評估等，而異其標準，非可一概而論，從而販賣
    之利得，除被告就販賣之價量俱臻明確供述外，委難察得實
    情，然販賣之人從價差或量差中牟利之方式雖異，其意圖營
    利之販賣行為則同一；何況被告於本院審理時亦自承其於販
    入至賣出海洛因、甲基安非他命之過程中，約獲得1成之利
    潤等語，更堪認被告確有販賣海洛因、甲基安非他命以營利
    之意圖無訛。綜上，本件事證已臻明確，被告上開販賣第一
    級毒品海洛因及第二級毒品甲基安非他命之犯行，堪以認定
    。
三、按海洛因、甲基安非他命分別為毒品危害防制條例第2條第2
    項公告列管之第一、二級毒品，不得非法持有、施用、販賣
    。是核被告甲○○所為，係犯毒品危害防制條例第4條第1項
    之販賣第一級毒品罪及同條第2項之販賣第二級毒品罪。被
    告販賣第一、二級毒品前持有第一、二級毒品之低度行為，
    應為販賣第一、二級毒品之高度行為所吸收，不另論罪。又
    刑事法若干犯罪行為態樣，本質上原具有反覆、延續實行之
    特徵，立法時既予特別歸類，定為犯罪構成要件之行為要素
    ，則行為人基於概括之犯意，在密切接近之一定時、地持續
    實行之複次行為，倘依社會通念，於客觀上認為符合一個反
    覆、延續性之行為觀念，於刑法評價上，即應僅成立一罪，
    學理上所稱「集合犯」之職業性、營業性或收集性等即具有
    重複特質之犯罪均屬之，例如經營、從事業務、收集、販賣
    、製造、散布等行為概念者是（最高法院95年度臺上字第10
    79號判決足資參照）；而販毒者於購入毒品後，其罪固已成
    立，惟其為牟暴利，必再於密接時空下反覆為出售行為，是
    毒品危害防制條例第4條第1、2項之販賣第一級、第二級毒
    品罪，本質上即具有反覆性。本案被告意圖營利，於密切接
    近之時、地，販賣第一級毒品海洛因、第二級毒品甲基安非
    他命多次，顯係出於反覆、延續販賣海洛因、甲基安非他命
    之單一行為決意至明，在行為概念上，其多次販賣海洛因、
    甲基安非他命之行為，均應分別評價認係包括一罪之「集合
    犯」。另被告曾經同時販賣交付海洛因及甲基安非他命予丙○○30次、戊○○1次，為一行為同時觸犯2罪名，屬於想像
    競合犯，應依刑法第55條規定，應從一重之販賣第一級毒品
    罪處斷，公訴人認應予分論併罰，尚有所誤會。查被告本身
    長期染有毒癮，為生活經濟壓力所迫，一方面無資力繼續購
    毒抵癮，乃淪入販毒惡性循環。其販毒行為固然不可取，但
    被告本案販毒行為相較於長期大量販賣毒品之大毒梟而言，
    所為對社會治安及國民健康之危害仍較屬輕微，而被告犯後
    坦認犯行、深表悔悟，本院認縱量處法定最低法定刑度「無
    期徒刑」，猶屬過重，情輕法重，尚堪憫恕，爰依刑法第59
    條規定酌減其刑。爰審酌被告販售毒品，不僅殘害施用者自
    身健康，且施用者往往因毒品而散盡家財、連累家人，或為
    購買毒品鋌而走險者，更不可勝計，對社會有相當危害，及
    其販賣毒品之期間、次數、所得之利益，暨犯後坦承犯行、
    態度良好等一切情狀，量處如主文所示之刑，以示懲儆。扣
    案之第一級毒品海洛因18包（（合計淨重244.66公克）、第
    二級毒品甲基安非他命13包（合計總毛重279.63公克），分
    別為查獲之第一、二級毒品，應依毒品危害防制條例第18
    條第1項前段之規定宣告沒收銷燬之。又扣案之帳簿2本、夾
    鏈袋1包、行動電話8支，均為被告所有，並為本案販毒之工
    具，業據被告坦認在卷，應依毒品危害防制條例第19條第1
    項前段之規定宣告沒收。扣案之SIM卡，依國內電信公司一
    般定型化契約之約定，該晶片卡之所有權仍屬電信公司所有
    ，申請人僅因承租門號而取得使用權，是該晶片卡尚非屬被
    告所有之物，且亦非違禁物，自不得併予宣告沒收。末按毒
    品危害防制條例第19條第1項規定，犯販賣毒品罪者，其犯
    罪所得之財物均沒收之，係採義務沒收主義，故販賣毒品所
    得之對價，不問其中成本若干，利潤多少，均應全部諭知沒
    收，貫徹政府查禁煙毒之決心，以符立法本旨（最高法院91
    年度臺上字第2419號判決意旨參照）。查本件被告先後販賣
    第一級毒品海洛因及第二級毒品甲基安非他命所得之對價共
    1,333,000元，雖未扣案，然依上開說明及毒品危害防制條
    例第19條第1項之規定，仍應均予宣告沒收，如全部或一部
    不能沒收時，以其財產抵償之。至其餘扣案物，被告辯稱與
    本案無關，本院亦查無其他證據足資證明與本案被告販賣毒
    品犯行有何直接關連，自毋庸沒收，附此敘明。
據上論斷，應依刑事訴訟法第299條第1項前段，毒品危害防制條
例第4條第1項、第2項、第18條第1項前段、第19條第1項，刑法
第11條前段、第55條、第59條，判決如主文。
本案經檢察官郭玄義到庭執行職務。
中　　華　　民　　國　　96　　年　　11　　月　　22　　日
                  刑事第七庭    審判長法　官  羅永安
                                　　　法  官  王昌鑫
                                　　　法  官  紀佳良
以上正本證明與原本無異。
如不服本判決，應於判決送達後10日內，向本院提出上訴書狀，
上訴書狀應「敘述具體上訴理由」，並按他造當事人之人數附繕
本。「切勿逕送上級法院」。
中　　華　　民　　國　　96　　年　　11　　月　　22　　日
                                      書記官  詹國立
附錄本案論罪科刑法條全文：
毒品危害防制條例第4條
製造、運輸、販賣第一級毒品者，處死刑或無期徒刑；處無期徒
刑者，得併科新臺幣 1 千萬元以下罰金。
製造、運輸、販賣第二級毒品者，處無期徒刑或 7 年以上有期徒
刑，得併科新臺幣 7 百萬元以下罰金。
製造、運輸、販賣第三級毒品者，處 5 年以上有期徒刑，得併科
新臺幣 5 百萬元以下罰金。
製造、運輸、販賣第四級毒品者，處 3 年以上 10 年以下有期徒
刑，得併科新臺幣 3 百萬元以下罰金。
製造、運輸、販賣專供製造或施用毒品之器具者，處 1 年以上 7
年以下有期徒刑，得併科新臺幣 1 百萬元以下罰金。
前五項之未遂犯罰之。
